【裁判字號】    98,交訴,113
【裁判日期】    980731
【裁判案由】    公共危險等
【裁判全文】
臺灣板橋地方法院刑事判決             98年度交訴字第113號
公  訴  人  臺灣板橋地方法院檢察署檢察官
被      告  丙○○
                    （另案於臺灣臺北監獄臺北分監執行中）
上列被告因公共危險等案件，經檢察官提起公訴（98年度偵緝字
第1383號），因被告於本院準備程序中就被訴事實為有罪之陳述
，本院告知被告簡式審判程序之旨，並聽取當事人之意見後，合
議庭裁定改由受命法官獨任依簡式審判程序進行，判決如下：
    主  文
丙○○因過失傷害人，處有期徒刑肆月；又駕駛動力交通工具肇
事，致人受傷而逃逸，累犯，處有期徒刑捌月；應執行有期徒刑
拾月。
    事  實
一、丙○○前因違反麻醉藥品管理條例等案件，經本院以84年度
    訴字第2305號判決判處有期徒刑5 月、4 月，應執行有期徒
    刑8 月，嗣由臺灣高等法院以85年度上訴字第4159號判決撤
    銷原審關於非法施用化學合成麻醉藥品及所定應執行刑部分
    ，就非法施用化學合成麻醉藥品部分改判有期徒刑5 月，並
    定應執行刑為有期徒刑8 月確定；又因妨害公務案件，經臺
    灣高等法院以85年度上易字第1693號判決判處有期徒刑4 月
    確定，上開3 罪嗣經裁定應執行刑為有期徒刑10月確定；又
    因違反麻醉藥品管理條例及煙毒等案件，經臺灣臺北地方法
    院先後以86年度易字第1942號、86年度訴字第1144號判決判
    處有期徒刑10月、3 年4 月確定；再因違反藥事法案件，經
    本院以86年度訴字第2236號判決判處有期徒刑5 月確定，上
    開3 罪嗣經裁定應執行刑為有期徒刑4 年4 月確定；復因違
    反槍砲彈藥刀械管制條例、麻醉藥品管理條例等案件，經本
    院以86年度訴字第2463號判決判處有期徒刑5 年3 月、4 月
    、8 月、5 月，應執行有期徒刑6 年6 月，嗣由臺灣高等法
    院以87年度上訴字第3903號判決撤銷原審關於非法販賣化學
    合成麻醉藥品及所定應執行刑部分，就非法販賣化學合成麻
    醉藥品部分改判有期徒刑5 年3 月，並定應執行刑有期徒刑
    6 年6 月確定，上開各罪接續執行後，於民國91年2 月27日
    假釋出監，嗣經撤銷假釋，經本院以96年度聲減字第1965號
    裁定減刑並定應執行刑為有期徒刑5 月、5 年10月確定，甫
    於96年7 月18日執行完畢。詎仍不知悔改，明知駕駛執照業
    經吊扣，依規定不得駕駛車輛，仍於97年12月8 日晚上11時
    23分許，駕駛車牌號碼4955-TH 號自用小客車，沿臺北縣三
    重市○○街往蘆洲方向行駛，行至秀江街與三和路3 段交岔
    路口處，欲右轉駛入三和路3 段時，本應注意汽車行駛至交
    岔路口，轉彎車應讓直行車先行，且駕駛人應注意車前狀況
    ，並隨時採取必要之安全措施，而依當時天候晴，夜間有照
    明，柏油路面乾燥，無缺陷，無障礙物，視距良好，並無不
    能注意之情事，竟疏未注意，適甲○○無照騎乘車牌號碼A2
    S-922 號重型機車、乙○○騎乘車牌號碼M88-065 號重型機
    車均沿臺北縣三重市○○路○ 段往蘆洲方向直行，亦行經上
    開交岔路口，因丙○○駕駛上開自用小客車轉彎車未讓直行
    車先行，先與甲○○所騎乘之機車發生擦撞，致尾隨其後由
    乙○○所騎乘之機車，因閃煞不及而自後方追撞甲○○，甲○○、乙○○均人車倒地，甲○○因而受有胸壁挫傷、頭部
    外傷、雙手擦傷、左上臂挫傷、右膝挫傷、右手第4 指骨折
    等傷害，乙○○則受有下巴、右膝、左膝擦傷、左手腕挫傷
    等傷害。詎丙○○於駕車肇事後，見甲○○、乙○○倒地不
    起，明知已致他人倒地受傷，竟未停車察看、照護2 人之傷
    勢，隨即駕車逃離現場，嗣經路人記下車牌號碼後報警處理
    ，始循線查知上情。
二、案經甲○○、乙○○訴由臺北縣政府警察局三重分局報請臺
    灣板橋地方法院檢察署檢察官偵查起訴。
    理  由
一、按本案被告丙○○所犯係死刑、無期徒刑、最輕本刑為3 年
    以上有期徒刑以外之罪，其於準備程序就前揭被訴事實為有
    罪之陳述，經受命法官告知簡式審判程序之旨，並聽取其與
    公訴人之意見後，本院認無不得或不宜改依簡式審判程序進
    行之處，爰依刑事訴訟法第273 條之1 第1 項、第284 條之
    1 之規定，裁定本件由受命法官獨任進行簡式審判程序，合
    先敘明。
二、上揭犯罪事實，業據被告於本院審理時坦承不諱，核與目擊
    證人蘇士棟於警詢時證述情節相符，且經告訴人甲○○、乙○○於警詢、偵訊中指訴綦詳，並有長庚紀念醫院診斷證明
    書、臺北縣立醫院（甲種）北縣醫診字第9712858 號驗傷診
    斷書正本、道路交通事故現場圖、道路交通事故調查報告表
    （一）、（二）各1 份、道路交通事故照片16張在卷可稽（
    見98年度偵字第3227號卷第14、15、29至31、33至40頁），
    足認被告之自白與事實相符，堪予採信。
三、按駕駛人應注意車前狀況，並隨時採取必要之安全措施；又
    轉彎車應讓直行車先行，道路交通安全規則第94條第3 項及
    第102 條第1 項第7 款分別定有明文。被告駕駛汽車自應注
    意遵守上開規定，而當時天候晴，夜間有照明，柏油路面乾
    燥，無缺陷，無障礙物，視距良好，且依其智識、能力，又
    無不能注意之情事，竟疏未注意車前狀況並禮讓直行車先行
    ，貿然右轉，以致肇事，其駕駛行為顯有過失甚為明確。又
    告訴人甲○○、乙○○因本件車禍受有如犯罪事實所載之傷
    害，復有上開醫院診斷證明書在卷可憑，是被告之過失行為
    與告訴人2 人傷害間顯有相當因果關係。綜上，本案事證明
    確，被告犯行堪以認定，應予依法論科。
四、核被告所為，係犯刑法第284 條第1 項前段之過失傷害罪、
    同法第185 條之4 之肇事致人受傷而逃逸罪。被告一過失行
    為同時致告訴人甲○○、乙○○受有上開傷害，為想像競合
    犯，應依刑法第55條之規定從一重處斷。又按汽車駕駛執照
    為駕駛汽車之許可憑證；駕駛執照吊扣期間駕車者，應處汽
    車駕駛人罰鍰並當場禁止其駕駛及吊銷其駕駛執照，此觀道
    路交通安全規則第50條第1 項前段及道路交通管理處罰條例
    第21條第1 項第5 款規定自明，足認吊扣駕駛執照期間絕對
    禁止該駕駛人駕車，本件被告在駕駛執照遭吊扣期間駕駛汽
    車，業經其於警詢時供承在卷（見98年度偵字第3227號卷第
    5 頁），並有臺北縣政府警察局北縣警交字第C00000000 號
    舉發違反道路交通管理事件通知單、車籍查詢─基本資料詳
    細畫面各1 紙在卷可稽（見98年度偵字第3227號卷第16、19
    頁），被告無駕駛執照駕車，因而致人受傷，依法應負刑事
    過失傷害罪之責任，就所犯過失傷害罪部分，應依道路交通
    管理處罰條例第86條第1 項之規定，加重其刑。被告所犯上
    開2 罪間，犯意各別，行為互異，應予分論併罰。再被告有
    事實欄所列前揭犯罪前科紀錄，有臺灣高等法院被告前案紀
    錄表可稽，其受有期徒刑執行完畢，5 年以內故意再犯本件
    有期徒刑以上之肇事逃逸罪，為累犯，就肇事逃逸罪部分應
    依刑法第47條第1 項之規定加重其刑。爰審酌被告明知其於
    駕照吊扣期間猶駕車上路，既漠視自己安危，復枉顧公眾安
    全，嚴重危害行車安全，又未注意車前狀況並禮讓直行車先
    行，貿然右轉，因而肇事致被害人甲○○、乙○○受有如事
    實欄所載之傷害，於肇事後，復為逃避刑責，旋即駕車逃離
    現場，所為誠屬可議，兼衡被害人2 人所受之傷勢、被害人
    甲○○之過失情節及被告犯罪之動機、目的、手段、過失之
    程度、犯罪後坦承犯行，惟迄今尚未與被害人2 人達成民事
    和解等一切情狀，分別量處如主文所示之刑，並定其應執行
    之刑，以資懲儆。
據上論斷，應依刑事訴訟法第273 條之1 第1 項、第299 條第1
項前段，刑法第284 條第1 項前段、第185 條之4 、第55條、第
47條第1 項、第51條第5 款，道路交通管理處罰條例第86條第1
項，刑法施行法第1 條之1，判決如主文。
本案經檢察官鄭潔如到庭執行職務。
中    華    民    國    98    年    7     月    31    日
                  交通法庭  法  官  錢衍蓁
上列正本證明與原本無異。
如不服本判決，應於判決送達後10日內敘明上訴理由，向本院提
出上訴狀 (應附繕本) ，上訴於臺灣高等法院。其未敘述上訴理
由者，應於上訴期間屆滿後20日內向本院補提理由書「切勿逕送
上級法院」。
                            書記官  劉靜慧
中    華    民    國    98    年    7     月    31    日
附錄本案論罪科刑法條全文：
中華民國刑法第284 條第1 項
因過失傷害人者，處6 月以下有期徒刑、拘役或500 元以下罰金
，致重傷者，處1 年以下有期徒刑、拘役或500元以下罰金。
中華民國刑法第185條之4（肇事遺棄罪）
駕駛動力交通工具肇事，致人死傷而逃逸者，處6 月以上5 年以
下有期徒刑。


司法院資訊處製作；財團法人民間司法改革基金會備份。
